【裁判字號】    91,訴,1591
【裁判日期】    920123
【裁判案由】    年資
【裁判全文】
臺北高等行政法院判決                            九十一年度訴字第一五九一號
                              .
    原      告  甲○○
    被      告  唐榮鐵工廠股份有限公司（承受唐榮鐵工廠股份有限公司機械廠業
                              .
    代  表  人  乙○○
    訴訟代理人  丁○○
                丙○○
右當事人間因年資事件，原告不服經濟部中華民國九十一年三月十三日經訴字第○九
一○六二○一○三○號訴願決定，提起行政訴訟。本院判決如左：
    主  文
原告之訴駁回。
訴訟費用由原告負擔。
    事  實
一、事實概要：被告於民國（以下同）七十年九月一日依據「行政院暨所屬機關約僱
    人員僱用辦法」進用原告擔任該公司台北機械廠約僱技術員，七十一年七月一日
    續僱為該廠幫工程司，迄原告七十二年七月一日辭職為止。嗣原告於九十一年一
    月四日以峰（敘）字第００一七號申復函請被告就渠進用依據更正為「聘用人員
    聘用條例」，並將渠任職該公司年資補送銓敘部登記備查，被告則以九十一年一
    月十一日九一唐機軌字第０九一０００一二號函覆略以，「本公司約僱人員之僱
    用案均無送銓敘部備查之例，所請無法辦理」等語。原告不服，提起訴願，遭決
    定訴願不受理，原告猶不甘服，遂向本院提起行政訴訟。
二、兩造聲明：
  (一)原告未於最後言詞辯論期日到場，依其前到場陳述及書狀所載聲明：原處分及訴
    願決定均撤銷。被告應將原告任職年資以「聘用人員聘用條例」送銓敘部登記備
    查。
  (二)被告聲明：駁回原告之訴。訴訟費用由原告負擔。
三、兩造之爭點：
    原告請求被告應將原告任職年資以「聘用人員聘用條例」送銓敘部登記備查，是
    否有理？
甲、原告主張：
  (一)原告於七十年間經由被告公開招考，為依序合法晉用之六職等幫工程司，並於七
    十年九月一日至七十二年七月一日期間在被告任職。而被告錄取人員中有服務中
    油公司九職等者，被告認定必須降為七職等錄用，足見被告對於人員進用有一定
    標準，且係參酌分類職位公務人員職等，並非毫無根據。被告負責招考之人事承
    辦員並指稱，錄取人員均可依「技術人員任用條例」任用為正式公務人員；惟事
    後被告係以「行政院暨所屬機關約僱人員僱用辦法」進用原告，而原告既已自原
    服務學校辭職，自無退路可恢復，遂以六職等幫工程司於上開期間內在被告任職
    。
  (二)依行政院暨所屬機關約僱人員僱用辦法第二條中所指：約僱人員之僱用係為五職
    等以下之工作，雖公營事業單位用人等級或有調整，然如第一項說明，原告之進
    用應係比照分類職位公務人員職等，被告以六等進用原告，應屬依據「聘用人員
    聘用條例」進用，方稱允當。又被告所核原告薪資一八六四八元，然以七十一年
    之分類職位公務人員六等一薪資僅一一七九五元，若依被告於訴願答辯時所稱：
    公營事業人員六職等相當於分類職位公務人員四職等，而四職等薪資僅九四三○
    元，與原告薪資相差九二一八元，雖說公營事業單位有其彈性用人費率，但由上
    揭說明比較，兩者差距如此之大，被告所為之用人認定依據顯有違常理，且非原
    告及一般人所能依經驗或邏輯法則判定者。由前項及本項說明，基於誠實信用原
    則、信賴保護原則，被告雖以約僱辦法進用原告，原告實質上所擔任職等應為薦
    任官等（故被告後亦將原告之原職稱由「技術員」更正為「幫工程司」），與原
    告現從事教職之職位相當，當年時空背景所造成之措失自應仍得以補救，使原告
    權益獲得保障。
  (三)訴願決定指原告與被告非屬公法關係，駁回訴願；惟被告雖為依公司法成立之公
    營機構，然如七一府人一字第二四四○二號台灣省政府簡便行文表所示，被告之
    約聘、僱人員均受台灣省政府強制約束，被告與台灣省政府顯有明確之隸屬關係
    ，且被告也須受台灣省議會之監督，故被告係以私法組織而遂行公共行政者，自
    仍視為具有公法人地位之團體，與原告之任用考詮亦屬實質上之公法關係。此由
    司法院釋字第三○五號解釋中亦指明：「至於依公司法第二十七條經國家或其他
    公法人指派在公司代表其執行職務或其他法律逕由主管機構任用、定有官等在公
    司服務之人員，與其指派或任用機構之關係，仍為公法關係，合併指明。」當可
    明證。
  (四)又司法院釋字第四五四號解釋意旨認為，國民服兵役年資可納入公務人員退休年
    資，足見法條命令之詮釋並非一成不變，故考銓機關亦多從善如流，各相關單位
    用人具有事實根據之權益保障補備程序均能允其所請。憲法第七條亦規定：中華
    民國人民在法律上一律平等，同法第十五條更規定：人民之生存權、工作權及財
    產權，應予保障。因此，同樣為國服務，擔任相關同類工作多年，其工作、退休
    年資等權益自應獲得合法合理保障。原告已接近可退休年齡，惟現行權核機關均
    以曾送銓敘部登記備查之年資始列入採計退休年資，原告與其他公職人員同為國
    家服務多年卻有此歧異現象，被告當年之行政措失又未能給予原告及時補救，實
    難謂事理之平。
乙、被告主張：
  (一)查被告前係隸屬台灣省政府所屬省營事業機構，精省後於八十八年七月一日改隸
    經濟部國營會，被告僱用原告之招考僅係對外招募新人方式之一，並不是考試院
    舉辦之國家考試。
  (二)次查被告為原臺灣省政府所屬省營事業機構，被告所屬人員之職務依「臺灣地區
    省（市）營事業機構人員遴用暫行辦法」第三條之規定：「…第三至第十六職等
    分別準用公務人員第一至第十四職等之職等標準規定。…」被告本所約僱人員之
    職等係比一般公務人員職等高二等，故魏員之六等係相當於一般公務人員之四職
    等且相當委任層級。
  (三)又查被告約僱人員之支薪職等係屬「台灣省政府所屬事業機構用人費率薪點表」
    之職等，其與行政機關公務人員之職等不同。原告以支薪金額及等級應屬聘用人
    員和薦任等級乙節，係屬牽強附會認知錯誤。
  (四)末查被告約僱人員均不須送銓敘機關登記備查，係依「行政院暨所屬機關約僱人
    員僱用辦法」第十條辦理。
  (五)結論：綜上所述，原告提行政訴訟顯無理由，請准予駁回。
    理  由
一、本件原告經合法通知，未於言詞辯論期日到場，核無行政訴訟法第二百十八條準
    用民事訴訟法第三百八十六條所列各款情形，爰依被告之聲請，由其一造辯論而
    為判決，合先敘明。
二、本件被告於七十年九月一日依據「行政院暨所屬機關約僱人員僱用辦法」進用原
    告擔任原告公司台北機械廠約僱技術員，七十一年七月一日續僱為該廠幫工程司
    ，迄原告七十二年七月一日辭職為止。嗣原告於九十一年一月四日函請被告就渠
    進用依據更正為「聘用人員聘用條例」，並將渠任職該公司年資補送銓敘部登記
    備查，被告則以「本公司約僱人員之僱用案均無送銓敘部備查之例，所請無法辦
    理」等語，予以否准。原告則主張被告機關承辦員曾指稱，錄取人員均可依「技
    術人員任用條例」任用為正式公務人員；惟事後被告係以「行政院暨所屬機關約
    僱人員僱用辦法」進用原告，基於誠實信用原則、信賴保護原則，被告雖以約僱
    辦法進用原告，原告實質上所擔任職等應為薦任官等，與原告現從事教職之職位
    相當，當年時空背景所造成之措失自應仍得以補救，使原告權益獲得保障云云。
三、被告原為台灣省政府所屬事業機構，嗣於八十八年七月一日因精省而改隸屬於經
    濟部；然依「臺灣省政府功能業務與組織調整暫行條例」第四條第三項規定：「
    本省省營事業及投資事業，改由中央目的事業主管機關管理，各該事業移轉民營
    前，其員工仍適用原省營事業之人事法令。」，是以被告雖已改制為國營事業但
    有關用人法令依據，仍依「台灣地區省市營事業機構人員遴用暫行辦法」為之。
    依該辦法第三條規定：「各機構人員之職務，應按其職責區分為第一至第十六職
    等，以第十六職等為最高職等，其第三至第十六職等分別準用公務人員第一至第
    十四職等之職等標準規定。」，足認被告機關所遴用人員之職等，準用公務人員
    之職等標準時，應減二個職等。是故，被告發布核定六等遴用者，準用公務人員
    之職等標準結果，相當於公務人員任用法所稱之委任第四職等，而非薦任第六職
    等，查原告係被告依據前開辦法自行對外公開招考甄審僱用者，原告於七十年九
    月一日進入被告所屬機械廠鋼結構工場服務，時任約僱技術員乙職，核定等級薪
    額為比照用人費率支薪「六等一級」，七十一年七月一日，被告續僱為約僱幫工
    程司，職稱雖有變更，但核定薪級仍為六等一級，迄七十二年七月一日原告辭職
    ，其身份及職等並未改變。從而依該辦法，準用公務人員職等標準之規定，相當
    於委任第四職等。
四、末查，被告於七十年九月一日僱用原告時，係以約雇技術員雇用，即以上開僱用
    辦法處理，有被告七十年十月一日七○唐北機人字第五八六一號函在卷足憑。至
    原告主張被告負責招考之人事承辦員曾稱，錄取人員均可依「技術人員任用條例
    」任用為正式公務人員云云，並未能舉證以實其說，所主張並不足採。綜上，原
    告係被告依該辦法所遴用之人員，以及依僱用辦法僱用之人員，均非依公務人員
    任用法任用，原告請求被告就其進用依據更正為「聘用人員聘用條例」，並將其
    任職被告公司年資補送銓敘部登記備查，被告以依法無據予以否准，依法並無不
    合。訴願決定雖以本件非屬行政處分予以不受理，尚有未洽，惟本件原告之請求
    係無理由，已如前述；從而原告聲請撤銷原處分及訴願決定，並請求被告應將原
    告任職年資以「聘用人員聘用條例」送銓敘部登記備查，為無理由，應予駁回。
據上論結，本件原告之訴為無理由，爰依行政訴訟法第二百十八條、民事訴訟法第三
百八十五條第一項前段、行政訴訟法第九十八條第三項前段，判決如主文。
中      華      民      國    九十二    年      一      月    二十三    日
                        臺 北 高 等 行 政 法 院  第七庭
                                       審 判 長  法  官  鄭小康
                                                 法  官  林金本
                                                 法  官  黃秋鴻
右為正本係照原本作成。
如不服本判決，應於送達後二十日內，向本院提出上訴狀並表明上訴理由，如於本判
決宣示後送達前提起上訴者，應於判決送達後二十日內補提上訴理由書（須按他造人
數附繕本）。
中      華      民      國    九十二    年      一      月    二十七    日
                                                 書記官  王琍瑩


司法院資訊處製作；財團法人民間司法改革基金會備份。
